【裁判字號】    92,交易,183
【裁判日期】    920730
【裁判案由】    過失傷害
【裁判全文】
臺灣高雄地方法院刑事判決                        九十二年度交易字第一八三號
    公  訴  人  臺灣高雄地方法院檢察署檢察官
    被      告  甲○○
右列被告因過失傷害案件，經檢察官提起公訴（九十二年度偵字第九七六號），本院
判決如左：
    主  文
甲○○因過失傷害人致重傷，處有期徒刑陸月，如易科罰金，以佰元折算壹日。
    事  實
一、甲○○領有普通小型車之駕駛執照，於民國（下同）九十一年八月十一日上午五
    時五十分許，駕駛車牌號碼ＣＯ-五三一八號自用小客車，沿高雄縣鳳山市○○
    路之內側快車道由東往西方向行駛，途經該路與中崙一路交岔路口時，本應注意
    汽車在雙向二車道行駛時，在劃有分向限制線之路段，不得駛入來車之車道內；
    且汽車行駛至交岔路口，四車道以上或同向二車道道路，欲右轉彎時，應距交岔
    路口三十公尺前換入外側車道或右轉車道，以避免危險事故之發生，且依當時情
    形天色明亮、路況正常，並無不能注意之情事，竟疏未注意，未距交岔路口三十
    公尺前換入外側車道，即冒然以時速四十公里由內側快車道右轉中崙一路行駛，
    而因速度過快失控駛入來車之車道內，適有劉春宏駕駛車牌號碼ＺＨＮ─０二六
    號輕型機車，沿中崙一路之快車道由北往南方向直行，致甲○○之小客車左前方
    猛力撞及劉春宏機車之右側，造成劉春宏受有頭部外傷併腦挫傷及浮腫、蜘蛛網
    膜下腔出血、左顳葉腦出血、兩側額、顳、頂葉硬腦膜下積水、顏面擦傷、左側
    股骨及脛、腓骨骨折、肢體多處挫擦傷及意識及語言功能障礙、無行為能力，呈
    植物人狀態之重傷害。甲○○於肇事後，未被有偵查犯罪職權之機關或公務員發
    覺前，即主動聯絡劉春宏之同事郭銀換聯絡警方前往肇事現場處理，並協同救護
    人員將劉春宏送往阮綜合醫院後，向經報前往該醫院處理之警員坦承肇事嗣並接
    受裁判。
二、案經劉春宏之妻乙○○○訴由高雄縣警察局鳳山分局報告台灣高雄地方法院檢察
    署檢察官偵查起訴。
    理  由
一、訊據被告甲○○固不否認有於右揭時地駕車撞及被害人劉春宏之事實，惟堅詞否
    認有何過失，辯稱：其沿凱旋路之內側快車道由東往西方向欲右轉中崙一路行駛
    ，當時時速四十公里，交岔路口之號誌故障無法運作，被害人則沿中崙一路之內
    側車道即由北往南方向行駛，因其右轉彎時，中崙一路之右側停放一輛大貨車擋
    住視線，其才會將車輛靠左行駛，車輪壓在分向限制線上，而撞及被害人之機車
    ，被害人騎乘機車行駛於快車道，亦有過失云云。經查：（一）被告於右揭時地
    駕車右轉彎未換入外側車道，且失控駛入來車之車道內而致肇事之犯罪事實，業
    據告訴人乙○○○具狀及代理人劉珍君到庭指訴綦詳，核與證人涂明朗、楊國珍
    證述之情節大致相符（見偵查卷第八、二十三頁），且有道路交通事故調查報告
    表（附於警卷）、汽車貨櫃貨運業接受個別經營者（寄行）委託服務契約（見偵
    查卷第二十七頁）各一份，及現場暨車損照片二十六張（含警卷及偵查卷內之照
    片）等資料附卷可稽。（二）而依道路交通事故調查報告表所附之事故現場圖顯
    示，兩車撞及後產生之碎片、遺留物，全部集中在中崙一路由北往南方向之內、
    外側車道上，並無在中崙一路由南往北方向之車道，或在凱旋路與中崙一路之交
    岔路口處，且被害人機車倒地後產生之刮地痕八點三公尺，亦係自中崙一路由北
    往南方向之內側車道延伸至外側車道邊緣，足認兩車之撞擊點係在中崙一路由北
    往南方向之內側車道上，而非中崙一路由南往北方向之車道，或凱旋路與中崙一
    路之交岔路口處。（三）參以證人即車牌號碼ＡＶ—四０六號半聯結車之車主楊
    國珍雖將該車逆向停放在高雄縣鳳山市○○○路由南往北方向之車道旁，已違反
    道路交通管理處罰條例第五十六條第一項第九款規定，而遭員警開立舉發違反道
    路交通管理事件通知單，有該通知單一紙附警卷可查，然該輛半聯結車係緊靠在
    道路邊緣旁，有現場照片九幀足參（見警卷內照片編號第一、二、八號及偵查卷
    第三十三至三十五頁），以當時現場道路之大小及角度觀之，應不致阻擋到被告
    開車之視線，並與被告失控駛入來車之車道內無何關連。（四）而台灣省高屏澎
    區車輛行車事故鑑定委員會就本件車禍事故，亦認同被告駕駛自小客車右轉失控
    侵入來車車道，為肇事原因，被害人駕駛輕機車無肇事原因，有該會九十一年十
    二月六日高屏澎鑑字第九一一六八０號函暨所附鑑定意見書一份（見偵查卷第十
    至十二頁）在卷足參。又臺灣省車輛行車事故覆議鑑定委員會就本件車禍事故，
    依卷附跡證資料研議結論，亦照原鑑定意見，有該會九十二年三月三日府覆議字
    第九二一００五六號函附卷可憑（見偵查卷第十七頁），足證被害人對本件車禍
    之發生並無過失。（五）按汽車在雙向二車道行駛時，在劃有分向限制線之路段
    ，不得駛入來車之車道內；且汽車行駛至交岔路口，四車道以上或同向二車道道
    路，欲右轉彎時，應距交岔路口三十公尺前換入外側車道或右轉車道，欲左轉彎
    時，應距交岔路口三十公尺前換入內側車道或左轉車道，其設有劃分島劃分快慢
    車道，在慢車道上行駛之車輛不得左轉，道路交通安全規則第九十七條第二款、
    第一百零二條第一項第五款分別定有明文。被告領有普通小型車之駕駛執照，有
    該駕駛執照一紙附於警卷可查，其於右揭時、地駕駛小客車，理應知道並應注意
    遵守道路交通安全規則上揭規定，且依當時情形並無不能注意之情事，竟疏未注
    意，未距交岔路口三十公尺前換入外側車道，即冒然以時速四十公里由內側快車
    道右轉中崙一路行駛，而因速度過快失控駛入來車之車道內，致其所駕駛之小客
    車與被害人之機車發生擦撞，致其受有頭部外傷併腦挫傷及浮腫、蜘蛛網膜下腔
    出血、左顳葉腦出血、兩側額、顳、頂葉硬腦膜下積水、顏面擦傷、左側股骨及
    脛、腓骨骨折、肢體多處挫擦傷及意識及語言功能障礙、無行為能力，呈植物人
    狀態之重傷害，亦有邱綜合醫院出具之診斷證明書（附於警卷）、高雄縣立鳳山
    醫院出具之診斷證明書各一紙（見偵查卷第三十一頁）在卷可憑，被告顯有過失
    甚明，且其過失行為與被害人之受重傷害間，具有相當因果關係。（六）綜上所
    述，被告上開所辯，顯係事後卸責之詞，事證明確，其犯行應堪認定。
二、核被告所為，係犯刑法第二百八十四條第一項後段之過失致重傷罪。被告於肇事
    後，未被有偵查犯罪職權之機關或公務員發覺前，即主動聯絡被害人之同事郭銀
    換聯絡警方前往肇事現場處理，並協同救護人員將被害人送往阮綜合醫院後，向
    經報前往該醫院處理之警員坦承肇事嗣並接受裁判等情，業據證人警員丙○○及
    被害人之子劉書成於本院審理時證述屬實（均見本院九十二年七月十六日審判筆
    錄），並有一一０報案台中心受理各類案件記錄一紙在本院卷可稽，已合於自首
    之要件，應依刑法第六十二條前段之規定減輕其刑。爰審酌被告於肇事後立即報
    警救助傷者，就此部份而言尚屬可取；惟於犯後僅坦承部分犯行，並一再卸責，
    未見深切之反省；且造成被害人呈植物人狀態之重傷害，其親人遭受無法彌補之
    損害，惡性非輕，並至今仍未能與被害人家屬達成和解；但本院考量被告之身份
    為職業軍人，前途尚屬光明等一切情狀，量處如主文所示之刑，並諭知易科罰金
    之折算標準。
據上論斷，應依刑事訴訟法第二百九十九條第一項前段，刑法第二百八十四條第一項
後段、第四十一條第一項、第六十二條前段，罰金罰鍰提高標準第一條前段、第二條
，判決如主文。
中      華      民      國    九十二    年      七      月     三十     日
                                  臺灣高雄地方法院交通法庭
                                      法  官  官  信  成
右正本證明與原本無異。
如不服本判決，應於判決送達後十日內，向本院提出上訴狀。
                                      書記官  林  明  忠
中    華    民    國      九十二      年      七      月      三十      日
附錄法條
中華民國刑法第二百八十四條第一項 (過失傷害罪)
因過失傷害人者，處六月以下有期徒刑、拘役或五百元以下罰金，致重傷
者，處一年以下有期徒刑、拘役或五百元以下罰金。


司法院資訊處製作；財團法人民間司法改革基金會備份。
